臺灣高等法院臺南分院刑事判決
110年度侵上訴字第751號
上  訴  人  
即  被  告  洪皜承


選任辯護人  王振名律師
            鄭瑋哲律師
上列上訴人因妨害性自主案件，不服臺灣嘉義地方法院109年度
侵訴字第26號中華民國110年4月23日第一審判決（起訴案號：臺
灣嘉義地方檢察署109年度偵字第736號），提起上訴，本院判決
如下：
    主  文
原判決撤銷。
甲○○對心智缺陷之女子犯強制猥褻罪，處有期徒刑壹年陸月；又
對心智缺陷之女子犯強制猥褻罪，處有期徒刑壹年陸月；又對心
智缺陷之女子犯強制猥褻罪，處有期徒刑壹年陸月。應執行有期
徒刑貳年。緩刑參年，並應自民國110年10月起至民國110年12月
止，按月於每月30日前各給付被害人BM000-A108041新臺幣拾萬
元。
    事  實
一、甲○○於民國108年10月14日前某時，透過邱○淇之邀請，加入
    成員包括BM000-A108041（年籍詳卷，以下稱A女）在內之LI
    NE群組，可自行與A女聯繫，而其明知A女領有身心障礙手冊
    ，為智能障礙者，竟分別對A女為下列行為：
㈠、甲○○於108年10月14日在LINE群組知悉A女和部分群組成員相
    約於翌（15）日上午10時許，要一起返回國中母校探視老師
    ，即假藉自己也要隨同前往，私下跟A女相約提早於108年10
    月15日上午7時許在國中校門口見面。A女不疑有他，而應允
    之。108年10月15日上午甲○○與A女會合後，便藉故開車載A
    女前往嘉義縣○○鄉之○○○，俟將車停在○○○涼亭附近後，基於
    強制猥褻之犯意，在車上先以手強將A女頭部固定，再強吻A
    女嘴巴，並不顧A女之掙扎抵抗，將手臂繞至A女後背，強將
    A女身體緊擁入懷，撫摸A女身體多處，以此方式猥褻A女得
    逞。其後甲○○又藉故載A女至嘉義縣○○鄉○○○村00號甲○○居所
    (以下稱○○鄉住處)，並待A女進入該居所2樓房間後，接續前
    揭犯意，對A女表示若不順從，將毆打A女，致A女不敢抵抗
    。甲○○隨即強吻A女嘴唇、撫摸A女胸部、身體多處，甚至將
    A女內衣往上掀，以口吸吮、舔舐A女胸部得逞。迄同日上午
    9時30分許，甲○○始駕車載A女返回國中母校，隨後便自行駕
    車離去，未與A女等人一起探視老師。
㈡、甲○○又於108年10月17日上午某時，駕車前往嘉義市○區○○街0
    0巷0號張富翔租屋處(以下稱張富翔住處)，搭載因前一日與
    表哥BM000-A108041B（年籍詳卷，以下稱B男）吵架，而暫
    住該處之A女，先將A女載至○○○附近之○○○寺，再前往嘉義縣
    ○○鄉○○村○○○000號甲○○住處附近之公園逗留，復駛往嘉義縣
    ○○鄉等處，最後於當日下午5時30分許，將A女載到嘉義市○
    區○○路旁之空地（現已改為收費停車場，以下稱○○路空地）
    ，基於強制猥褻之犯意，在所駕駛之自小客車內，不顧A女
    抗拒，撫摸A女胸部、親吻A女臉部、口及身體等部位，繼而
    將A女內衣褪去，撫摸、吸吮A女胸部得逞。迨甲○○性慾獲得
    滿足，始駕車將A女載回張富翔住處。
㈢、甲○○復於108年10月18日（起訴書誤載為17日）下午2時許，
    前往張富翔住處找A女，獲悉A女正在房間內午睡，竟基於強
    制猥褻之犯意，獨自進入房內，並將房門上鎖，隨即親吻、
    撫摸躺在床上睡覺之A女臉部、身體等處，A女因而驚醒。詎
    甲○○仗恃體型及氣力之優勢，強將A女上衣、內衣掀起，舔A
    女胸部，並將手伸入A女所穿之內褲內，以手指撫摸A女陰部
    。A女既驚且懼，大聲呼喊哭泣，徐應龍聞聲後，前來敲門
    關切，甲○○始罷手起身，悻然離去。
二、案經嘉義市政府警察局移送臺灣嘉義地方檢察署檢察官偵查
    起訴。
    理  由
一、依性侵害犯罪防治法第12條第2項之規定，司法機關所製作
    必須公示之文書，不得揭露被害人之姓名、出生年月日、住
    居所及其他足資識別被害人身分之資訊。所謂其他足資識別
    被害人身分之資訊，包括被害人照片、影像、聲音、住址、
    就讀學校、班級、工作場所或與其有關係之親屬姓名年籍等
    個人基本資料。是本件判決書犯罪事實欄及理由欄內，關於
    被害人A女、A女友人即證人邱○淇均僅記載代號（其等真實
    姓名、年籍均詳卷），合先敘明。本件被告所犯係屬上開法
    律所稱性侵害犯罪，依上開規定，不得揭露前揭足資識別被
    害人、相關親屬身分、學校之資訊，本件判決書爰於事實欄
    及理由欄就被害人及親屬之姓名、學校等相關資訊，僅記載
    代號或簡稱，另因邱○淇與A女為國中同學，為免學校遭特定
    ，亦隱匿邱○淇之全名。
二、證據能力：
    按被告以外之人於審判外之陳述，雖不符刑事訴訟法第159
    條之1至第159條之4規定得為證據之情形，而經當事人於審
    判程序同意作為證據，法院審酌該言詞陳述或書面陳述作成
    時之情況，認為適當者，亦得為證據，刑事訴訟法第159條
    之5第1項定有明文。又刑事訴訟法第159條之5立法意旨，在
    於確認當事人對於傳聞證據有處分權，得放棄反對詰問權，
    同意或擬制同意傳聞證據可作為證據，屬於證據傳聞性之解
    除行為，如法院認為適當，不論該傳聞證據是否具備刑事訴
    訟法第159條之1至第159條之4所定情形，均容許作為證據，
    不以未具備刑事訴訟法第159條之1至第159條之4所定情形為
    前提。查本判決所引用之下列供述證據暨其他書證、物證，
    檢察官、被告及其辯護人於本院審理時，均同意作為本案證
    據（見本院卷第145至146頁），且於本院逐一提示後，迄於
    言詞辯論終結前亦未聲明異議，本院審酌上開證據資料製作
    時之情況，尚無違法不當及證明力明顯過低之瑕疵，認以之
    作為證據應屬適當，而有證據能力。
三、認定犯罪事實所憑之證據及理由：
㈠、被告透過邱○淇關係而認識A女，知悉與邱○淇曾就讀同一國中
    之A女為領有身心障礙手冊之中度智能障礙者，心智具有缺
    陷，且因邱○淇關係加入含A女等多名成員在內之通訊軟體Li
    ne群組內，獲悉A女及部分群組成員相約於108年10月15日上
    午10時，欲一同返校探望教師，而單獨與A女相約提前於同
    日上午7時在學校前會合，雙方見面後被告駕車搭載A女至○○
    ○及○○鄉住處；繼而於108年10月16日日上午與徐應龍、A女
    等人在便利超商會合後，一同前往張富翔住處，隨即於108
    年10月17日駕車自張富翔住處，搭載A女外出至○○○寺；另於
    108年10月18日下午，前往張富翔住處，並進入A女正在午休
    之房間等情，業據被告於警詢、偵訊及原審審理時供述明確
    ，嗣於本院審理時則坦承有於上揭事實一㈠、㈡、㈢所示時、
    地，以前揭方式對A女強制猥褻得逞等犯行不諱(見警卷第2
    至10頁；偵卷第53至63頁；原審卷第67至70頁、第312至329
    頁；本院卷第77至80頁、第122頁、第145頁、第162至163頁
    )，上情並據證人A女於偵訊、原審審理時就被告對其強制猥
    褻之情形證述綦詳；另據B男、徐應龍、張富翔、邱○淇於警
    詢、偵訊及原審審理時就渠等見聞之情形證述明確(見警卷
    第30至35頁、第37至38頁、第40至44頁；他卷第21至37頁、
    第53至57頁；偵卷第21至27頁、第30至31頁、第89至93頁；
    原審卷第195至211頁、第236至247頁、第263至271頁、第29
    4至302頁)，復有現場照片、戴德森醫療財團法人嘉義基督
    教醫院(以下稱嘉義基督教醫院)108年10月19日出具之受理
    疑似性侵害事件驗傷診斷證明書、嘉義基督教醫院110年2月
    5日戴德森字第1100200016號函、A女、B男代號與真實姓名
    對照表、A女中度身心障礙證明、被告使用之門號000000000
    0號行動電話及A女使用之門號0000000000號行動電話資料查
    詢、Google地圖、被告所有車牌號碼000-0000號自小客車車
    輛詳細資料報表、性侵害案件被害人重複陳述作業訊前訪視
    紀錄表、性侵害案件減少被害人重複陳述作業同意書、疑似
    性侵害案件證物採集單等在卷可稽(見警卷第49-1頁、第51
    至60頁；偵卷證物袋第61頁、第64頁、第66頁、第68頁、第
    71至74頁；原審卷第139至147頁、第160至171頁、第179頁
    、第333至344頁、第347頁)。被告於本院審理時之自白，核
    與卷內客觀事證相符，堪以採信。
㈡、公訴意旨固認被告於事實一㈢，除對A女有上述強制猥褻行為
    外，另於事實一㈢所示時、地以手指伸入A女內褲內撫摸A女
    下體之強制猥褻過程中，層升其犯意而不顧A女以手抵抗推
    卻，強行將手指插入A女下體摳動，因認被告對A女已有強制
    性交行為。經查，A女雖於偵訊時證稱：「(18日有發生什麼
    事？）當天下午我在睡覺，當時徐應龍人在客廳，甲○○進到
    阿祥(即張富翔)家1樓我睡覺的房間，甲○○就對我又抱又親
    ，在他親我時，我就醒來，他將我的上衣掀開，然後將我内
    衣解開，舔我的胸部，他有用手伸入我内褲頭，然後將手指
    插入我的下體。(他用手指插入妳下體，當時妳和他的相對
    位置為何？）我仰躺面朝天花板，他躺在我左邊也是面朝天
    花板，他用右手從我内褲褲頭伸入我的内褲，接著用2隻手
    指頭插入我的下體，手指頭有摳動的動作...」等語(見他卷
    第55至56頁)，及於原審審理時證稱：「(18日的時候你有沒
    有去張富翔家？）有。(在張富翔家的時候發生何事？）...
    我在睡覺他就一直親我、摸我、用手摸我下體，我把他的手
    撥開他還是要摸我。(在房間這次，被告有沒有把手伸進去
    你小便的地方？）有。(他在家裡摸你的下體的時候，手有
    伸到你的內褲裡面嗎？）有。(他的手指頭有沒有去摳你的
    下體？）有。」等語(見原審卷第237至238頁)，指證被告於
    犯罪事實一㈢案發時，曾在張富翔住處以手指插入A女下體摳
    動，而對其為強制性交犯行。然A女於嘉義基督教醫院驗傷
    時，面對醫護人員詢問是否有任何性器官插入行為，包括手
    指或陽具時，回答為「否」，有嘉義基督教醫院110年2月5
    日戴德森字第1100200016號函存卷可參（見原審卷第179頁
    ），與A女在偵查及原審審理時上開證述情節有所扞格。參
    以A女於108年10月18日案發後翌（19）日，前往嘉義基督教
    醫院驗傷，檢視其下體僅「處女膜有陳舊性傷痕，無新傷或
    出血點」，有該院受理疑似性侵害事件驗傷診斷書在卷可憑
    （見原審卷51至52頁），苟被告確如A女所述曾將手指插入A
    女下體並摳動，依A女於偵訊時證述其當時反應略以：「(當
    他要摳妳下體時，妳如何反應？）我有往右閃躲，但他還是
    把我的身體搬正，但他的力氣很大，且當他手要伸入我内褲
    時，我也有用我的手去拉他的手，但他的力氣很大，最後還
    是沒有辦法阻止他，我有掙扎，也有喊救命，徐應龍當時人
    在客廳，聽到後有進到房間，問甲○○發生什麼事，甲○○跟徐
    應龍說沒他的事，甲○○就把徐應龍趕出去，然後甲○○把房間
    門關起來，我當時有哭，甲○○就沒有再對我做什麼，之後他
    就離開房間到客廳去。」等語(見他卷第56頁)，及於原審審
    理時如上所述證稱曾將被告之手撥開，顯見A女當時抗拒甚
    為激烈，A女下體理應會因其抗拒與被告強行插入摳動而有
    受傷之情形，然其於案發未久之翌日至醫院驗傷，下體卻無
    任何新受創傷，A女所述是否可信，已非無疑。酌以A女於10
    8年7月19日報警處理後，經採集其陰道內物體檢測，並未檢
    出男性Y染色體，與被告唾液比對，亦未檢出被告染色體，
    有內政部警政署刑事警察局108年12月16日刑生字第1088018
    134號、109年2月19日刑生字第1090007351號鑑定書在卷可
    參，顯示在A女陰道並未殘留被告細胞，難以認定被告手指
    曾侵入A女陰道摳動。另衡以A女於案發當時係於睡夢中突遭
    被告為上揭行為，而驚嚇不已，在此情境下，其在被告以手
    指伸進內褲後，是否能明確分辨「被告藉由手指來回撫摸性
    器外側來滿足性慾之行為」，與「被告手指插入性器內側，
    並在內側摳動」，這二者間之不同，亦有可疑。從而，除A
    女單一指訴外，並無任何客觀證據足以佐證A女此部分證詞
    之真實性，基於罪疑惟輕原則，上揭事實一㈢部分僅足以認
    定被告有上開強制猥褻行為，尚難認定被告另有公訴意旨所
    指將手指插入A女下體並摳動之強制性交行為，灼然至明。
    公訴意旨此部分所指難謂可採，附此敘明，
㈢、綜上所述，本件事證明確，被告強制猥褻犯行洵堪認定，自
    應依法論科。
四、論罪科刑之理由：
㈠、核被告於事實一㈠、㈡、㈢所為，均係犯刑法第224條之1、第22
    2條第1項第3款之對心智缺陷者為強制猥褻罪。公訴意旨就
    事實一、㈢部分，認被告所為係犯刑法第222條第1項第3款之
    對心智缺陷者為強制性交罪，然被告此部分所為，依現存證
    據僅足認定被告有強制猥褻犯行，尚難認定被告涉有強制性
    交犯嫌，已如前述，尚無從以刑法第222條第1項第3款之對
    心智缺陷者為強制性交罪相繩，惟因起訴之社會基本事實相
    同，復經法院告知被告相關罪名（見原審卷第291頁；本院
    卷第76頁、第122頁、第144頁)，無礙於被告防禦權之行使
    ，爰依法變更起訴法條。
㈡、被告就事實一、㈠所示前後2次強制猥褻行為，乃係基於同一
    犯意，於時間、空間密接之情形下為之，且侵害同一法益，
    依一般社會健全觀念，難以強行分開，在刑法評價上，應視
    為數個舉動之接續施行，論以接續犯之一罪。被告所犯事實
    一、㈠、㈡、㈢所示3次強制猥褻犯行，犯意各別，行為互殊，
    應予分論併罰。
㈢、按刑事審判旨在實現刑罰權之分配的正義，故法院對有罪被
    告之科刑，應符合罪刑相當之原則，使輕重得宜，罰當其罪
    ，以契合社會之法律感情，故刑法第57條明定科刑時應審酌
    一切情狀，尤應注意該條所列10款事項以為科刑輕重之標準
    ，並於同法第59條賦予法院以裁量權，如認犯罪之情狀可憫
    恕，認科以最低度刑仍嫌過重者，得酌量減輕其刑，俾使法
    院就個案之量刑，能斟酌至當。是該條所謂犯罪之情狀，乃
    泛指與犯罪相關之各種情狀，自亦包含同法第57條所定10款
    量刑斟酌之事項，亦即該2法條所稱之情狀，並非有截然不
    同之領域。又94年2月2日修正公布，95年7月1日施行之刑法
    第59條修正立法理由稱：「本條所謂『犯罪之情狀可憫恕』，
    自係指裁判者審酌第57條各款所列事項以及其他一切與犯罪
    有關之情狀之結果」等語，亦同此旨趣。從而，審判法院此
    項自由裁量職權之行使，倘無明顯濫權或失當，應予尊重，
    最高法院105年度台上字第853號判決意旨亦持相同見解。被
    告所犯刑法第224條之1、第222條第1項第3款之對心智缺陷
    者為強制猥褻罪，法定刑為「3年以上10年以下有期徒刑」
    ，被告與A女係因被告前女友邱○淇關係而相識，且同在一群
    組內，A女對被告之邀約及提議搭載其外出均未拒絕，被告
    因而對A女存有妄想，而以前述方式違反A女意願對之為強制
    猥褻犯行，實屬未充分尊重女性身體自主權，雖不可取，然
    衡諸被告顯係因一時誤判A女同意與其單獨外出，且一再答
    應其邀約之善意，而未能自持，對A女為上開強制猥褻行為
    ，但衡諸其犯罪之手段、情節尚與一般對於陌生女子隨機犯
    案，以凶狠之強暴、脅迫手段，使女子就範，並造成被害人
    嚴重身體傷害之情狀尚屬有別；再者，被告於本院審理時業
    與A女成立和解，同意賠償A女新臺幣(下同)82萬元，並已先
    給付A女520,000元，承諾餘款分三期給付，且獲A女同意，
    並表明願意給予被告附條件之緩刑宣告，業據告訴代理人陳
    述在卷並有本院和解筆錄、臺灣土地銀行匯款申請書在卷可
    參(見本院卷第129至130頁、第167頁)，堪認被告已取得A女
    之宥恕。是本院審酌被告未能控制己身情緒與慾念，率為本
    件犯行，固不可取，然就其所犯為3年以上有期徒刑，縱予
    量處最低度刑即3年有期徒刑，仍有情輕法重之憾，不免過
    苛，爰依刑法第59條之規定酌減其刑。
五、撤銷改判之理由:
㈠、原審以被告對於心智缺陷之女子犯強制猥褻罪事證明確，予
    以論罪科刑，固非無見。惟查，被告於本院審理時，業已就
    其犯行坦承不諱，並與A女成立和解，A女願意給予被告緩刑
    宣告之機會，如前所述，是被告之犯行雖對於A女造成一定
    程度之傷害，然被告上訴後於本院審理時業已坦承犯行，及
    其犯罪之情狀、犯罪後之態度、積極對於A女彌補所受損失
    等情，確有情輕法重，縱科以最低度刑，猶嫌過重，而應依
    刑法第59條之規定酌減其刑之適用，原審未及審酌被告上訴
    後認罪及同意賠償A女之量刑有利因素，復未依刑法第59條
    規定減輕其刑，容有未洽。被告提起上訴，主張原審判決未
    及斟酌上情，從輕量刑，為有理由，原審判決即屬無可維持
    ，應由本院予以撤銷改判，以期適法。
㈡、本院審酌被告無視A女有身心障礙之情況，利用其智能較常人
    為低，難以有周全心智保護自身權益，為滿足己身慾念，違
    反A女意願先後3次強制猥褻A女，所為戕害A女之身心健康及
    其性自主決定權，造成A女身心受創，殊值非難，然被告並
    無前科，有臺灣高等法院被告前案紀錄表存卷可憑，素行尚
    佳，於本院審理時終能面對己身錯誤，坦認犯行，並與A女
    成立和解，賠償A女之損害，犯後態度尚可，已知錯並盡力
    彌補A女，檢察官及告訴代理人均表明同意法院對被告從輕
    量刑，暨被告自陳為高職畢業，智識程度不低，未婚，亦無
    子女，與母親、兄嫂、姪子同住，從事外送工作，月薪約23
    ,000元等一切情狀，就被告先後3次犯行各量處有期徒刑1年
    6月。又被告先後3次犯行，時間相距甚短，責任非難重複程
    度較高，並斟酌被告3次犯行之不法與罪責程度、彼此之關
    聯性、數罪對法益侵害之加重效應、罪數所反應之被告人格
    特性與犯罪傾向，及對被告施以矯正之必要性、被告未來復
    歸社會之可能性等情，再衡以各罪宣告刑總和上限及各刑中
    最長期者，為整體非難評價，定被告應執行有期徒刑2年。
㈢、被告未曾因故意犯罪，受有期徒刑以上刑之宣告，有臺灣高
    等法院被告前案紀錄表在卷可按，未能控制自身慾念，利用
    A女心智缺陷，難以周全保護自己，而對A女為強制猥褻行為
    ，雖不可取，然其因一時失慮，致罹刑典，犯後已知所悔悟
    ，坦承犯行，並與A女成立和解，同意賠償A女82萬元，並已
    先給付520,000元，A女同意餘款由被告分三期給付，本院認
    被告經此次刑之宣告，應知所警惕，信無再犯之虞，酌以A
    女於和解筆錄中及告訴代理人於本院審理時已表明，願意給
    予被告緩刑之宣告，因認被告受宣告之刑，以暫不執行為適
    當，爰依刑法第74條第1項第1款規定，諭知緩刑3年，且為
    督促被告確實履行與告訴人間之和解條件，併依刑法第74條
    第2項第3款規定，為附負擔之緩刑宣告，就餘款300,000元
    命被告應依其與A女間之和解條件，自110年10月起至110年1
    2月止，按月於每月30日前給付10萬元予A女，被告倘不履行
    此一負擔，情節重大足認前開緩刑難收其效，而有執行刑罰
    必要者，檢察官得依A女之請求，按刑法第75條之1第1項第4
    款規定，向法院聲請撤銷緩刑之宣告，併此敘明。
六、依刑事訴訟法第369條第1項前段、第364條、第299條第1項
    前段、第300條，刑法224條之1、第222條第1項第3款、第51
    條第5款、第59條、第74條第1項第1款、第2項第3款，判決
    如主文。
本案經檢察官陳睿明提起公訴，檢察官趙中岳到庭執行職務。
中　　華　　民　　國　　110 　年　　10 　　月　　20　日
                  刑事第六庭    審判長法　官  張瑛宗
                                      法　官  林逸梅
                                      法　官  李秋瑩
以上正本證明與原本無異。
如不服本判決應於收受送達後20日內向本院提出上訴書狀，其未
敘述上訴理由者，並得於提起上訴後20日內向本院補提理由書（
均須按他造當事人之人數附繕本）「切勿逕送上級法院」。
　　　　　　　　　　　　　　　　　　　書記官  劉紀君
中　　華　　民　　國　　110 　年　　10　　月　　20　　日
附錄本判決論罪科刑法條全文
中華民國刑法第224條
（強制猥褻罪）
對於男女以強暴、脅迫、恐嚇、催眠術或其他違反其意願之方法
，而為猥褻之行為者，處6月以上5年以下有期徒刑。
中華民國刑法第224條之1
（加重強制猥褻罪）
犯前條之罪而有第222條第1項各款情形之一者，處3年以上10年
以下有期徒刑。
中華民國刑法第222條
犯前條之罪而有下列情形之一者，處7年以上有期徒刑：
一、二人以上共同犯之。
二、對未滿十四歲之男女犯之。
三、對精神、身體障礙或其他心智缺陷之人犯之。
四、以藥劑犯之。
五、對被害人施以凌虐。
六、利用駕駛供公眾或不特定人運輸之交通工具之機會犯之。
七、侵入住宅或有人居住之建築物、船艦或隱匿其內犯之。
八、攜帶兇器犯之。
九、對被害人為照相、錄音、錄影或散布、播送該影像、聲音、
    電磁紀錄。
前項之未遂犯罰之。